【裁判字號】    95,易,844
【裁判日期】    970229
【裁判案由】    妨害婚姻
【裁判全文】
臺灣高雄地方法院刑事判決               95年度易字第844號
公  訴  人  臺灣高雄地方法院檢察署檢察官
被      告  戊○○
            甲○○
上列被告等因妨害婚姻案件，經檢察官提起公訴（94年度偵續字
第257 號），本院判決如下：
    主  文
戊○○、甲○○均無罪。
    理  由
一、公訴意旨略以：被告戊○○係告訴人丙○○之妻，為有配偶
    之人，因2 人感情不睦，被告戊○○遂於民國94年2 月28日
    離家出走，被告甲○○明知被告戊○○為有配偶之人，2 人
    竟分別基於通姦與相姦之概括犯意，先於94年1 月24日，在
    高雄市○○區○○路227 巷47號，發生性關係1 次，復自94
    年3 、4 月間某日起，在高雄縣大社鄉○○路84巷45號3 樓
    被告戊○○之租屋處共同居住，並連續發生性關係多次，嗣
    經告訴人多方查訪後，於94年4 月15日上午9 時許，協同員
    警共同前往上址，當場查獲被告2 人，因認被告2 人分別涉
    有刑法第239 條前後段之通姦與相姦罪嫌等語。
二、按犯罪事實應依證據認定之，無證據不得認定犯罪事實，又
    不能證明被告犯罪，應諭知無罪之判決；刑事訴訟法第154
    條第2 項及第301 條第1 項分別定有明文。再按刑事訴訟法
    上所謂認定犯罪事實之證據，係指足以認定被告確有犯罪行
    為之積極證據而言，如未能發現相當證據或證據不足以證明
    ，自不能以推測或擬制之方法，以為裁判基礎。而認定不利
    於被告之事實，須依積極證據，苟積極證據不足為不利被告
    之認定時，即應為有利於被告之認定，更不必有何有利之證
    據；又認定犯罪事實所憑之證據，雖不以直接證據為限，間
    接證據亦包括在內，然而無論直接證據或間接證據，其為訴
    訟上之證明，須於通常一般之人均不致有所懷疑，而得確信
    其為真實之程度者，始得據為有罪之認定，倘其證明尚未達
    到此一程度，而有合理之懷疑存在，無從使事實審法院得有
    罪之確信時，即應由法院為諭知被告無罪之判決。亦即若證
    據資料在經驗科學上或論理法則上尚有對被告較為有利之存
    疑，而無從依其他客觀方法排除此項合理之可疑，即不得以
    此資料作為斷罪之基礎，且刑事訴訟制度受「倘有懷疑，即
    從被告之利益為解釋」、「被告應被推定為無罪」之原則所
    支配，故得為訴訟上之證明者，無論為直接或間接證據，須
    客觀上於一般人均不致有所懷疑而達於確信之程度者，始可
    據為有罪之認定，倘其證明尚未達於「確信」之程度，而有
    合理可疑存在時，即難據以為被告不利認定，換言之，在法
    律判斷上，即不能為被告有罪之認定。
三、訊之被告戊○○、甲○○2 人對於被告甲○○曾多次前往被
    告戊○○上開住處等情固不諱言，惟均堅決否認2 人有何發
    生性行為之通姦及相姦犯行，均辯稱：2 人僅是朋友關係，
    被警員查獲2 人共處一室當天，係被告甲○○幫被告戊○○
    搬家等語。經查，本件公訴意旨認被告2 人涉有上開通姦及
    相姦之事實，無非以證人即告訴人丙○○於偵查及審理中之
    證述、證人即查獲本件之警員乙○○於偵查及審理中之證述
    、證人即告訴人之弟丁○○於審理中之證述，被告戊○○租
    住處大樓攝影光碟及檢察署檢察事務官所為之勘驗筆錄為其
    論據。惟查，證人即告訴人丙○○於偵查中證述稱：曾於94
    年1 月23日及94年3 月11日左右跟蹤被告戊○○，發現被告
    戊○○至被告甲○○住處過夜等語（見偵卷四第44頁），又
    於審理中證述稱：94年1 月24日凌晨有看到被告2 人在被告
    甲○○後勁的住處出入........ 94 年4 月15日之前曾經聽
    說被告有在查獲地點出入，查獲當日凌晨看到被告2 人確實
    先後進入屋內，伊在那邊等人家開門出來，直到5 點多就報
    案，在該處等了約3 個多鐘頭，這期間被告2 人均在屋內..
    ....... 警方到場後有先敲門，因為伊心急，就撞門進入，
    看到被告甲○○坐在椅子上，現場沒有沙發，眼睛紅紅的，
    看起來就像剛睡醒，床舖很凌亂，棉被、枕頭也是亂的，我
    有到屋裡的浴室看，看到有2 副牙刷，門口看到2 雙拖鞋等
    語（見審卷第130 ─131 頁），證人即告訴人之弟丁○○則
    於審理中證述稱：94年1 月24日伊陪同哥哥丙○○從3 點多
    開始跟蹤被告戊○○，到11點左右看到被告戊○○去後勁，
    與另1 男生開車一起進去，......... 就外遇一事伊大嫂（
    即被告戊○○）並沒有說什麼，沒有承認或否認等語（見審
    卷第131 頁反面），證人乙○○則於偵查中證稱：伊及告訴
    人到現場按電鈴，3 分鐘沒動靜，告訴人就用身體撞門，後
    來被告2 人自己開門，2 人衣著整齊，廁所內之衛生紙告訴
    人拿了要求鑑定，伊有採集被告2 人唾液，送鑑識組鑑識，
    鑑識組說無法鑑識等語（見偵卷一第18頁），又於本院審理
    中證述稱：94年4 月15日9 時因告訴人請求至現場臨檢，伊
    等先按電鈴，但是沒有回應，後來告訴人踹門進去，看到被
    告2 人已經穿著整齊站在屋裡牆壁邊，當時被告2 人默默不
    語..... 不知道是否剛睡醒，屋內1 個床、1 個衛浴設備、
    有化妝台，沒注意有無衣櫃、沙發、座椅........... 床上
    的棉被有翻動過等語（見審卷第129 ─130 頁），依上開證
    述之內容，均僅足以證明被告2 人確有多次出入上開被告戊○○租屋處且2 人共處一室，然尚無從進一步證明2 人間有
    何發生性行為之事實；又扣案之光碟及勘驗筆錄固足以證明
    被告2 人於94年4 月12日至15日曾多次共同出入或先後進出
    高雄縣大社鄉○○路84巷45號之大樓，惟尚無從依此即認定
    被告2 人有有何發生性行為之事實；況觀之該光碟之畫面內
    容顯示，被告2 人於電梯內亦並無任何特別親密之動作（見
    偵卷四第8 ─11頁），益證被告2 人所辯2 人間僅係普通朋
    友關係尚屬可採；且本件被告2 人自警訊及偵查中均一致供
    述稱：2 人間未曾發生性行為，前後所述尚屬一致；另本件
    亦未扣得留有被告甲○○精液之衛生紙或保險套等物可供鑑
    驗以證明被告2 人曾發生性行為之事實；此外本件復查無其
    他積極之證據，足以證明被告2 人有何通姦及相姦之犯行；
    核之上開法條及判例之意旨，被告2 人上開犯罪尚屬不能證
    明，自應均為無罪之諭知。
據上論斷，應依刑事訴訟法第301 條第1 項，判決如主文。
中    華    民    國    97    年    2     月    29    日
                  刑事第四庭    審判長法  官  陳  箐
                                      法  官  鄭凱文
                                      法  官  林俊寬
以上正本證明與原本無異。
如不服本判決應於收受本判決後10日內向本院提出上訴書狀，並
應敘述具體理由，如未敘述上訴理由者，應於上訴期間屆滿後20
日內補提理由書狀於本院（均須按他造當事人之人數附繕本）「
切勿逕送上級法院」。
中    華    民    國    97    年    2     月    29    日
                                      書記官  林香如


司法院資訊處製作；財團法人民間司法改革基金會備份。
